行　政　法　院　裁　定　　　　　　　　　　　　　　八十八年度裁字第四七二號
　　原　　　告　甲○○
　　　　　　　　　　　　　送達.
　　　　　　　　　　　　　台北市○○○路○段六號七樓之二
　　被　　　告　臺北縣政府
右當事人間因有關土地事務事件，原告不服內政部中華民國八十七年七月十五日台八
七內訴字第八七○三六三○號再訴願決定，提起行政訴訟。本院裁定如左︰
　　主  文
原告之訴駁回。
　　理  由
按提起訴願或行政訴訟，以有行政處分之存在為前提要件；所謂行政處分者，係指行
政機關，基於職權，就具體事件，所為發生法律上效果之單方行政行為而言；至行政
機關所為單純事實之通知或理由之說明，既不因該項通知或說明而生何法律上之效果
者，自非行政處分，人民即不得對之提起訴願或行政訴訟，其提起之者，並非合法。
本件原告前於八十六年七月十九日具異議狀致被告，請為說明景美溪下游堤防工程用
地徵收暨估定土地補償一事，經被告以八十六年七月二十四日八六北府地二字第二七
九一三三號函新店地政事務所詳為說明並呈報憑辦，嗣再於八十六年八月十四日以八
六北府地二字第三○六三○九號函（下稱前函）詳復原告，惟原告又於八十六年十一
月二十八日具陳情書致被告，表示其前提異議迄未蒙復。被告乃於八十六年十二月八
日以八六北府地二字第四二五八四七號函（下稱原函）答復原告，略稱原告提出異議
一案，業以前函函復述明詳情，並檢送前函影本以供參考。經核原函內容，無非通知
原告其所提出異議案已經予以答復之事實，並說明其所答復之經過，係屬事實通知或
理由說明之性質，並不發生否准原告請求之法律上效果，且純為告知，亦無何法律上
之效果可言。依首開說明，自非行政處分，不得對之提起訴願或行政訴訟。乃原告對
原函不服，遞提出訴願書、再訴願書，惟均註明事實及理由答復補呈，顯不合訴願、
再訴願書之法定程式，無關訴願法第十一條視同提起訴願、再訴願應於法定期間補送
訴願、再訴願書之問題。第原函既非行政處分，原告提起訴願、再訴願並不合法，收
受訴願、再訴願書之機關應依訴願法第十七條第一項前段從程序上駁回不予受理，無
庸依同條項但書命補正，乃訴願、再訴願決定認原告未於法定期間補送訴願、再訴願
書，為不合法之原因，容有未洽，其遞從程序上駁回原告之訴願、再訴願，結論並無
不合。原告起訴並不合法，應裁定駁回其訴。餘實體上之主張無從論究，附予敘明。
據上論結，本件原告之訴為不合法，爰依行政訴訟法第十四條第一項，裁定如主文。
中    華    民    國     八十八      年      六      月       三        日
                    行 政 法 院 第 三 庭
                                審 判 長 評  事      曾  隆  興
                                         評  事      吳  明  鴻
                                         評  事      高  啟  燦
                                         評  事      蔡  進  田
                                         評  事      鄭  淑  貞
右  正  本  證  明  與  原  本  無  異
                                         法院書記官  郭  育  玎
中    華    民    國     八十八      年      六      月       三        日
